臺灣臺北地方法院刑事裁定　　　　　　 93年度聲判字第201號
聲　請　人　甲○○
代　理　人　涂秀蕊律師
被　　　告　乙○○
上列聲請人因告訴被告過失傷害案件，不服台灣高等法院檢察署
檢察長中華民國93年11月20日駁回再議之處分（93年度上聲議字
第34 53號），聲請交付審判，本院裁定如下：
    主  文
聲請駁回。
    理  由
一、按告訴人不服上級法院檢察署檢察長或檢察總長認再議為無
    理由而駁回之處分者，得於接受處分書後10日內委任律師提
    出理由狀，向該管第1 審法院聲請交付審判；法院認為交付
    審判之聲請不合法或無理由者，應駁回之，刑事訴訟法第25
    8條之1及第258條之3第2 項前段分別定有明文。
二、本件聲請人即告訴人甲○○以被告乙○○涉犯過失傷害罪嫌
    ，向台灣台北地方法院檢察署（下稱台北地檢署）提出告訴
    ，經檢察官於民國93年7月30日以93年度偵字第11033號為不
    起訴處分後，聲請人不服聲請再議，經台灣高等法院檢察署
    （下稱高檢署）檢察長於93年11月20日以93年度上聲議字第
    3453號駁回再議之聲請，該處分書於93年12月21日寄存送達
    予聲請人，聲請人乃於93年12月30日委任律師，向本院聲請
    交付審判等情，業經本院依職權調取台北地檢署93年度偵字
    第11033號、高檢署93年度上聲議字第3453 號偵查卷宗核閱
    無誤，並有上開不起訴處分書、駁回再議處分書及送達證書
    各1 份附卷可查，是本件聲請交付審判程序合於首揭法條規
    定，先予敘明。
二、聲請交付審判意旨略以：聲請人騎乘之車號LLQ-947 號機車
    遭被告騎乘之車號GKF-350 號機車撞擊，致聲請人機車右側
    、前輪右側上方含擋泥鋼板及前輪避震器鋼管支柱扭曲變形
    ，此有受損照片足稽，肇事原因亦與被告超速行駛有相當因
    果關係，原處分輕率駁回再議聲請致真相不明，確有重大違
    誤：(一)被告辯稱：聲請人逆向行駛左轉上橋，伊車子左邊就
    撞到聲請人的車子左邊云云，惟依前開撞擊後聲請人機車損
    害情形以觀，顯見係被告機車超速直接撞擊聲請人機車右側
    前輪位置所致，並非原不起訴處分或駁回處分書所謂之「擦
    撞」，更非被告所謂「伊車子的左邊，就撞到渠車子的左邊
    」云云，被告所辯違反經驗法則，實不足採。(二)被告超速行
    駛與聲請人脊髓嚴重受損致四肢癱瘓之車禍事故間有相當因
    果關係，原駁回處分妄論肇事原因與被告超速行駛毫無相干
    ，以臆測方式為被告卸責，認事用法誠令人難以甘服，蓋：
    1.被告於93年5月31 出席台北市車輛行車事故鑑定委員會說
    明時，坦承其係超速通過路口，前輪離地駕駛後撞擊被告機
    車，被告雖自稱時速為50至60 公里/小時，然依撞擊情形推
    斷時速應在 60至70公里/小時以上，被告供稱其遠遠看到黃
    燈在閃於是搶黃燈加速通過，原不起訴處分謂聲請人提前跨
    越方向限制逆向駛入對向車道，乃純屬臆測，徒為被告卸責
    之詞。2.被告涉嫌違反道路交通安全規則以飛車超速通過路
    口始致被告頸部重傷乃為事實，被告超速行駛與聲請人脊髓
    嚴重受損致四肢癱瘓之車禍事故間確有相當因果關係，肇事
    原因絕非與被告超速行駛毫無相干。3.聲請人脊髓嚴重受損
    致四肢癱瘓，大小便功能失常、重度肢障，有照片、台大醫
    院診斷證明、重大傷病證明申請書及重大傷病卡可稽，並支
    出1、200萬元以上之醫療照顧等龐大費用、精神上痛苦更莫
    可言喻，目前因相關病情急遽惡化，於耕莘醫院重症病房住
    院，全家陷入困境，原駁回處分竟妄論肇事原因與被告肇事
    或超速行駛毫無相干，以臆測方式為被告卸責，妄斷以飛車
    超速通過路口始致聲請人頸部重傷之被告並無任何過失，其
    誰能信，聲請人情何以堪？綜上，被告超速行駛，確有應注
    意能注意而疏未注意等情形，造成車禍致聲請人受有脊髓嚴
    重受損致四肢癱瘓之重大損害，不能徒以超速行駛不及閃避
    肇事卸責，原駁回處分昧於實情，難以令人甘服，爰依刑事
    訴訟法第258條之1規定，提起本件交付審判之聲請云云。
三、次按犯罪事實應依證據認定之，無證據不得認定其犯罪事實
    ，刑事訴訟法第154條第2項定有明文；又告訴人之告訴，係
    以使被告受刑事訴追為目的，是其陳述是否與事實相符，仍
    應調查其他證據以資審認；而犯罪事實之認定，應憑證據，
    如未能發現相當證據，或證據不足以證明，自不能以推測或
    擬制之方法，以為裁判基礎；另認定不利於被告之事實，須
    依積極證據，苟積極證據不足為不利於被告事實之認定時，
    即應為有利於被告之認定，更不必有何有利之證據（最高法
    院52年台上字第1300號、40年台上字第86號及30年上字第81
    6 號判例意旨足資參照）。再者，刑事訴訟法第258條之1規
    定，告訴人得向法院聲請交付審判，揆其立法意旨，係法律
    對於「檢察官不起訴裁量權」制衡之一種外部監督機制，法
    院之職責僅在就檢察官所為不起訴之處分是否正確加以審查
    ，藉以防止檢察機關濫權，依此立法精神，同法第258條之3
    第3 項規定：「法院就交付審判之聲請為裁定前，得為必要
    之調查。」，所謂「得為必要之調查」，係指調查證據之範
    圍應以偵查中曾顯現者為限，不可就新提出之證據再為調查
    ，亦不可蒐集偵查卷宗以外之證據，否則將與刑事訴訟法第
    260條之再行起訴規定混淆不清（台灣高等法院91年4月25日
    刑庭會議法律問題研討意見參照）。法院於審查交付審判之
    聲請有無理由時，除認為告訴人所指摘不利被告之事證未經
    檢察機關詳為調查或斟酌，或不起訴處分書所載理由違背經
    驗法則、論理法則或其他證據法則者外，不宜率予交付審判
    （法院辦理刑事訴訟案件應行注意事項第118 項參照）。至
    上開所謂告訴人所指摘不利被告之事證未經檢察機關詳為調
    查，係指告訴人所提出請求調查之證據，檢察官未予調查，
    且若經調查，即足以動搖原偵查檢察官事實之認定及處分之
    決定，倘調查結果，尚不足以動搖原事實之認定及處分之決
    定者，仍不能率予交付審判。
四、聲請人雖以前開理由聲請交付審判，惟查：
　（一）經本院調閱上開偵查卷宗，本件車禍發生之經過，除有
        被告與聲請人分別於肇事後所製作之交通事故談話記錄
        表及警詢筆錄外，並有台北市政府警察局中正第二分局
        交通分隊所製作之道路交通事故調查報告表、肇事原因
        初步分析研判表、交通事故分析研判表、現場圖及現場
        照片20幀在卷可稽，聲請人因此受有頸椎損傷併四肢癱
        瘓之傷害，亦有國立台灣大學醫學院附設醫院診斷證明
        書1 紙在卷可稽，而肇事責任經檢察官送請台北市車輛
        行車事故鑑定委員會鑑定之結果，該鑑定機關依據警方
        製作之現場圖所示機車倒地刮地痕、雙方肇事後最終停
        車位置皆位於西向東車道上，參酌聲請人機車前車頭、
        前車輪變形，被告機車前車頭、車身（破裂）損壞之車
        損部位等因素綜合判斷，認聲請人逆向行駛為肇事原因
        ，又被告自陳事發當時時速約每小時50至60公里，認被
        告涉嫌車速行駛，惟本件事故係聲請人逆向行駛所致，
        被告涉嫌超速行駛為一般違規，有93年6月1日北鑑審字
        第09330118300號函暨所附鑑定意見書1份在卷為憑，復
        經證人即承辦警員廖本瑞於偵查中到庭證述綦詳，檢察
        官考量前揭證據後亦同車輛行車事故鑑定委員會之認定
        ，而對被告為不起訴處分，嗣經高檢署檢察長認原處分
        並無不當而予以維持在案，依上開鑑定機關及偵查機關
        調查結果，其採證並無疏失之處且已就車禍發生所顯現
        因素詳為調查或斟酌，核無違誤。
  （二）聲請人雖以：被告超速行駛與聲請人脊髓嚴重受損致四
        肢癱瘓之車禍事故間有相當因果關係等語，惟上開證人
        廖本瑞於93年7 月27日偵查中到庭證稱：我到時兩部摩
        托車倒在同一車道等語明確（見偵查卷第56頁），核與
        被告所述聲請人於事發時之行車路線相符，是由聲請人
        機車倒地位置、車身受損情形（聲請人機車係前車頭、
        前車輪變形）及刮地痕係位於被告車道等現場跡證觀之
        ，顯見聲請人確係逆向駛入被告行駛之對向車道，導致
        本件事故發生，為肇事主因，被告雖自陳事發當時車速
        約每小時50至60公里，且未帶行車執照等語在卷，而肇
        事路段速限為每小時50公里，故被告有超速行駛及未帶
        行車執照之違規情事，然除此之外，被告並無其他違反
        道路交通安全規則之情形，是聲請人本沿台北市○○路
        由東往西方向行駛，被告則係沿汀州路由西往東方向行
        駛，聲請人於行經重慶南路時，突然逆向駛入被告行駛
        之車道，依社會正常人之合理客觀期待狀況，實難期待
        被告可得迅速反應避免，縱其依正常速度行駛，亦難以
        避免兩車發生碰撞，況被告於事發時之行車速度高於肇
        事路段速限尚在10公里之範圍內，亦與聲請人所謂之飆
        車情形有別，是以聲請人縱因兩車碰撞致倒地受傷，亦
        難認定被告因此即應負任何過失罪責，已據上開台北地
        檢署不起訴處分書理由第三點及高檢署處分書理由第二
        點中論述翔實，聲請人徒以其受有頸椎損傷併四肢癱瘓
        之傷害，即謂必然與被告之超速行駛具有相當因果關係
        ，殊嫌率斷，此外，聲請人復無法提出有何偵查中曾顯
        現之證據，而檢察官未予調查，且足以動搖原偵查檢察
        官事實之認定及處分之決定，從而，聲請人指稱被告具
        有過失云云，尚乏足夠事證可資證明，並不足採。
五、綜上所述，被告涉犯過失傷害罪嫌不能證明之理由，原不起
    訴處分書及駁回再議處分書業已詳細論列說明，且依據卷內
    資料，並無其他積極證據可資證明被告等有何過失傷害犯行
    ，又檢察官為不起訴處分之理由，復無何違背經驗法則、論
    理法則或其他證據法則之情事，亦無聲請人等所指摘不利於
    被告等之事證未經檢察機關詳為調查或斟酌等據以交付審判
    之事由存在，從而，本件聲請交付審判意旨仍執前詞，對於
    原處分加以指摘求予審判，為無理由，應予駁回。
六、依刑事訴訟法第258條之3第2項前段，裁定如主文。
中　　華　　民　　國　　94　　年　　2 　　月　　18　　日
　　　　　　　　　刑事第十三庭       審判長法官  朱瑞娟
                                           法官  陳慧萍
                                           法官  鍾素鳳
以上正本證明與原本無異。
如不服本裁定應於送達後5日內向本院提出抗告狀。
　　　　　　　　　　　　　　　　          書記官　朱良燦
中　　華　　民　　國　　94　　年　　2 　　月　　18　　日
